【裁判字號】    98,訴,449
【裁判日期】    980618
【裁判案由】    違反毒品危害防制條例
【裁判全文】
臺灣嘉義地方法院刑事判決               98年度訴字第449號
公  訴  人  臺灣嘉義地方法院檢察署檢察官
被      告  甲○○
上列被告因違反毒品危害防制條例案件，經檢察官提起公訴（九
十八年度毒偵字第七０六號），本院合議庭裁定由受命法官以簡
式程序進行審理，判決如下：
    主  文
甲○○施用第一級毒品，累犯，處有期徒刑玖月。又施用第二級
毒品，累犯，處有期徒刑伍月。應執行有期徒刑壹年。
    犯 罪 事 實
一、甲○○前於民國九十二年間因竊盜及違反毒品危害防制條例
    等案件，分別經本院以九十一年度簡上字第一二０號判處有
    期徒刑二年八月確定，及臺灣臺南地方法院以九十二年度訴
    字第九七號判處應執行有期徒刑九月確定，再經定其應執行
    刑為有期徒刑三年四月確定後，於九十五年五月十一日縮短
    刑期假釋出監並付保護管束，迄九十六年一月二日假釋期滿
    未經撤銷假釋，視為執行完畢。詎仍不知悔改，分別基於施
    用第一級及第二級毒品之犯意，於九十八年三月二十七日一
    時許為警採尿時回溯二十六小時內及回溯九十六小時內某時
    （不含公權力拘束時間），在不詳地點，以不詳方式，分別
    施用第一級毒品海洛因及第二級毒品甲基安非他命各一次。
    嗣於九十八年三月二十六日二十二時二十分許，在嘉義縣水
    上鄉寬士村一號之四六理容院內，為警盤查，並於同日經甲
    ○○同意採其尿液送驗，其結果呈甲基安非他命陽性、可待
    因陽性及嗎啡陽性反應，始悉上情。
二、案經嘉義縣警察局水上分局報請臺灣嘉義地方法院檢察署檢
    察官偵查起訴。
    理  由
一、訊據被告甲○○對於上開犯罪事實均坦承不諱（見本院卷第
    34頁、第35頁）；參以於九十八年三月二十七日一時許，為
    警採其尿液送驗，其結果呈可待因陽性、嗎啡陽性反應（按
    施用海洛因後，經人體之水解代謝作用，會呈嗎啡陽性反應
    ）及甲基安非他命陽性反應等情，有臺灣科技股份有限公司
    濫用藥物尿液檢驗報告及代號與真實姓名對照表各乙份在卷
    可稽，均足資擔保被告於本院審理時所為之上開任意性自白
    確與事實相符，應堪採信。而按毒品危害防制條例於九十二
    年七月九日修正公布，自九十三年一月九日施行，其中第二
    十條、第二十三條將施用毒品之刑事處遇程序，區分為「初
    犯」及「五年內再犯」、「五年後再犯」。依其立法理由之
    說明：「初犯」，經觀察、勒戒或強制戒治後，應為不起訴
    處分或不付審理之裁定；經觀察、勒戒或強制戒治執行完畢
    釋放後，「五年內再犯」者，因其再犯率甚高，原實施之觀
    察、勒戒及強制戒治既已無法收其實效，爰依法追訴或裁定
    交付審理。至於經觀察、勒戒或強制戒治執行完畢釋放後，
    「五年後再犯」者，前所實施之觀察、勒戒或強制戒治已足
    以遮斷其施用毒品之毒癮，為期自新及協助其斷除毒癮，仍
    適用「初犯」規定，先經觀察、勒戒或強制戒治之程序。從
    而依修正後之規定，僅限於「初犯」及「五年後再犯」二種
    情形，始應先經觀察、勒戒或強制戒治程序。倘被告於五年
    內已再犯，經依法追訴處罰，縱其第三次（或第三次以上）
    再度施用毒品之時間，在初犯經觀察、勒戒或強制戒治執行
    完畢釋放五年以後，已不合於「五年後再犯」之規定，且因
    已於「五年內再犯」，顯見其再犯率甚高，原實施觀察、勒
    戒或強制戒治，已無法收其實效，即應依該條例第十條處罰
    （最高法院九十七年度第五次刑事庭會議決議意旨參照）。
    查被告前於九十二年間因施用毒品案件，經臺灣臺南地方法
    院以九十二年度毒聲字第九四號裁定令入戒治處所施以強制
    戒治，嗣經裁定停止強制戒治，所餘期間付保護管束，迄九
    十二年十月三十一日保護管束期滿，未經撤銷，視為強制戒
    治執行完畢。又於九十七年間再犯施用毒品案件（施用期間
    九十七年九月十八日）且業經本院判刑等情，有其臺灣高等
    法院被告前案紀錄表乙份在卷可參，其於強制戒治執行完畢
    後五年內曾再犯施用毒品罪，且經法院判處罪刑，被告此次
    施用毒品犯行雖係於其前受強制戒治完畢五年後所再犯，揆
    諸上開說明，仍應依毒品危害防治條例第十條處罰。是本件
    事證明確，被告施用海洛因及甲基安非他命犯行，至堪認定
    ，應依法論科。
二、按海洛因、甲基安非他命分別屬毒品危害防制條例所定之第
    一級、第二級毒品，故核被告甲○○上開所為，分別係犯毒
    品危害防制條例第十條第一項、第二項之施用第一級、第二
    級毒品罪；其施用前持有海洛因及施用前持有甲基安非他命
    之低度行為，均為施用之高度行為所吸收，均不另論罪。而
    被告所犯上開二罪，罪名互異，犯意各別，應分論併罰。又
    被告前於九十二年間因竊盜及違反毒品危害防制條例等案件
    ，分別經本院以九十一年度簡上字第一二０號判處有期徒刑
    二年八月確定，及臺灣臺南地方法院以九十二年度訴字第九
    七號判處應執行有期徒刑九月確定，再經定其應執行刑為有
    期徒刑三年四月確定後，於九十五年五月十一日縮短刑期假
    釋出監並付保護管束，迄九十六年一月二日假釋期滿未經撤
    銷假釋，視為執行完畢等情，則有被告之臺灣高等法院被告
    全國前案紀錄表乙份附卷可佐，其於五年內故意再犯本件有
    期徒刑以上之罪，為累犯，應依刑法第四十七條第一項加重
    其刑。爰審酌被告前有竊盜、違反毒品危害防制條例前科之
    素行，國中肄業之智識程度，前曾因施用毒品而經觀察、勒
    戒及強制戒治程序，竟未思悔改，另起意再為上開施用毒品
    犯行，顯然缺乏禁絕毒害決心，並衡酌被告施用毒品之種類
    、次數，再考量施用毒品犯行係屬戕害自身健康之行為，尚
    未危害他人，且被告於本院審理中坦承犯行，其犯後態度尚
    稱良好等一切情狀，分別量處如主文所示之刑，並定其應執
    行刑，以資懲儆。
據上論斷，應依刑事訴訟法第二百七十三條之一第一項、第二百
九十九條第一項前段，毒品危害防制條例第十條第一項、第二項
，刑法第十一條、第四十七條第一項、第五十一條第五款，判決
如主文。
本案經檢察官陳則銘到庭執行職務。
中    華    民    國    98    年    6     月    18    日
                      刑事第五庭  法  官  曾宏揚
以上正本證明與原本無異。
如不服本判決應於收受判決後10日內向本院提出上訴書狀，並應
敘述具體理由；其未敘述上訴理由者，應於上訴期間屆滿後20日
內向本院補提理由書（均須按他造當事人之人數附繕本）「切勿
逕送上級法院」。
中    華    民    國    98    年    6     月    18    日
                                  書記官  陳慶昀
附錄論罪科刑法條：
毒品危害防制條例第10條毒品危害防制條例第10條
施用第一級毒品者，處 6 月以上 5 年以下有期徒刑。
施用第二級毒品者，處 3 年以下有期徒刑。


司法院資訊處製作；財團法人民間司法改革基金會備份。
